【裁判字號】    99,交上訴,54
【裁判日期】    990506
【裁判案由】    公共危險等
【裁判全文】
臺灣高等法院刑事判決                99年度交上訴字第54號
上  訴  人
即  被  告    丁○○
上列上訴人因公共危險等案件，不服臺灣新竹地方法院99年度審
交訴字第4號，中華民國99年2月10日第一審判決（起訴案號：臺
灣新竹地方法院檢察署98年度偵字第4579號），提起上訴，本院
判決如下：
    主  文
上訴駁回。
    理  由
一、按刑事訴訟法第350條、第361條、第362條、第367條規定，
    不服地方法院之第一審判決而上訴者，須提出上訴書狀，並
    應敘述具體理由，為上訴必備之程式；其所提出之書狀未敘
    述上訴理由，或僅曾以言詞陳述上訴理由者，均應於上訴期
    間屆滿後20日內補提理由書於第一審法院。第一審法院經形
    式審查，認逾期未補提上訴理由者，應定期間先命補正；逾
    期未補正者，為上訴不合法律上之程式，應以裁定駁回。倘
    已提出上訴理由，但所提非屬具體理由者，則由第二審法院
    以上訴不合法律上之程式，判決駁回。而所謂具體理由，必
    係依據卷內既有訴訟資料或提出新事證，指摘或表明第一審
    判決有何採證認事、用法或量刑等足以影響判決本旨之不當
    或違法，而構成應予撤銷之具體事由，始克當之（例如：依
    憑證據法則具體指出所採證據何以不具證據能力，或依憑卷
    證資料，明確指出所為證據證明力之判斷如何違背經驗、論
    理法則）；倘僅泛言原判決認定事實錯誤、違背法令、量刑
    失之過重或輕縱，而未依上揭意旨指出具體事由，或形式上
    雖已指出具體事由，然該事由縱使屬實，亦不足以認為原判
    決有何不當或違法者（例如：對不具有調查必要性之證據，
    法院未依聲請調查亦未說明理由，或援用證據不當，但除去
    該證據仍應為同一事實之認定），皆難謂係具體理由，俾與
    第二審上訴制度旨在請求第二審法院撤銷、變更第一審不當
    或違法之判決，以實現個案救濟之立法目的相契合，並節制
    濫行上訴（最高法院97年度臺上字第892號判決意旨參照）
    。又依刑事訴訟法第367條之文義及立法意旨，僅於「上訴
    書狀未敘述上訴理由」之情形，為保障上訴人之權益，始有
    補正之問題。至有無敘述理由，第一審法院僅作形式上之審
    查，如上訴書狀形式上已敘述不服原判決之意旨者，即與未
    敘述上訴理由之情形有別，無庸再命補正；至於其理由是否
    具體，則屬第二審法院審查之範圍，亦不在命補正之列。亦
    即上訴書狀已記載理由，並有具體之敘述時，其上訴既屬合
    法，第二審法院固應就其理由之是否可取，為實體之審理及
    判斷；如認其上訴書狀雖記載理由，但並未具體敘述時，則
    無須再命補正，可逕認其上訴不合法，以判決駁回之（最高
    法院97年度臺上字第3889號判決意旨參照）。
二、本件經原審審理後，認為：
（一）被告丁○○前於民國（下同）93年間，因施用毒品案件，
      經原審於93年7月9日以93年度竹簡字第458號判決判處有
      期徒刑3月確定；復於同年間，因違反家庭暴力防治法案
      件，經原審於93年7月30日以93年度竹簡字第168號判決判
      處有期徒刑3月確定；上開2案件，經原審於93年12月13日
      以93年度聲字第845號裁定定應執行有期徒刑6月確定，甫
      於94年4月14日縮刑期滿執行完畢。詎丁○○仍不知悔改
      ，其明知飲酒後駕車將導致其注意能力減低、反應能力變
      慢，在此時仍駕車行駛於馬路上，隨時有致他人於死、傷
      之危險，竟自98年5月19日下午4時許起，在位於新竹縣湖
      口鄉之友人住處內飲用罐裝啤酒10瓶，至同日下午5時30
      分許止，已達不能安全駕駛動力交通工具之程度，卻仍於
      酒後騎乘車牌號碼MWL－980號普通重型機車，自該處出發
      ，欲返回其位於新竹市○○區○○街20號之住處。嗣於同
      日晚間7時10分許，其沿新竹縣新豐鄉○○路由西往東方
      向行駛，行經新興路與中興路交叉路口處時，本應注意駕
      駛人應遵守道路交通號誌之指示，及飲用酒類後，吐氣所
      含酒精濃度超過每公升0.25毫克即不得駕車，且依當時天
      候晴、夜間有照明、柏油路面乾燥無缺陷、無障礙物、視
      距良好等情況觀之，亦無不能注意之情事，竟疏未注意，
      貿然闖越紅燈，適有乙○○騎乘車牌號碼888－DKQ號普通
      重型機車沿新竹縣新豐鄉○○路由北往南方向行駛，亦行
      經上開路口，見狀已閃避不及，2車發生碰撞，乙○○因
      而人車倒地，而受有頭部外傷疑腦震盪、四肢多處擦挫傷
      、右肩挫傷等之傷害。丁○○所騎乘之前開機車於上開碰
      撞後，彈至新竹縣新豐鄉○○路南下車道，致沿新竹縣新
      豐鄉○○路由北往南方向行駛由丙○○騎乘之車牌號碼
      635－BRY號普通重型機車、由甲○○所騎乘之車牌號碼
      353－CQQ號普通重型機車均閃避不及，因而發生碰撞，丙○○、甲○○均人車倒地而受有傷害（丙○○、甲○○傷
      害部分均未據告訴）。詎丁○○明知駕駛動力交通工具肇
      事致人受傷，應即採取救護或其他必要之措施，竟未採取
      救護措施，亦未報警處理，另基於肇事逃逸之犯意，旋即
      逃逸現場。嗣經警查詢車籍資料後，循線查獲，並於同日
      晚間9時1分許，對丁○○進行酒精檢測，測得其呼氣所含
      酒精濃度達每公升0.59毫克，始查悉上情。案經乙○○訴
      由新竹縣政府警察局竹北分局報告臺灣新竹地方法院檢察
      署檢察官偵查起訴。
（二）被告丁○○於警詢、偵查時及原審準備程序、簡式審判程
      序中對於上開犯行均坦承不諱，供稱：伊於98年5月19日
      下午4時許，在新竹縣湖口鄉某友人處內飲酒罐裝啤酒10
      瓶後，於同日下午5時30分許騎乘車牌號碼MWL－980號重
      型機車欲返家，嗣於同日晚間7時10分許，沿新竹縣新豐
      鄉○○路由西往東方向行駛，行經新興路與中興路交叉路
      口處時，因闖越紅燈撞及告訴人乙○○騎乘之車牌號碼88
      8－DKQ號重型機車，之後又與被害人丙○○騎乘之車牌號
      碼635－BRY號重型機車、被害人甲○○所騎乘之車牌號碼
      353－CQQ號重型機車發生碰撞，伊因為害怕就跑掉了，所
      騎乘之重型機車還留在現場，不知道是誰報警等語（見偵
      查卷第5至9、42至44、50、51頁，原審卷第17、22、23頁
      ）。
（三）告訴人乙○○於警詢、偵查中指稱：98年5月19日晚間7時
      10分許，騎乘車牌號碼888－DKQ號重型機車沿新竹縣新豐
      鄉○○路由北往南方向行駛，行經新興路與中興路交叉路
      口處時，當時新興路方向為綠燈，忽然有1部車牌號碼MWL
      －980號重型機車從中興路衝出，朝伊騎乘之機車右側後
      方撞下，機車便在路口翻轉，伊也倒地翻滾4、5圈，之後
      就聽到後方還有其他車輛碰撞的聲音，不清楚是誰報警的
      ，隨後由救護車將伊送往湖口仁慈醫院就醫，經診斷受有
      頭部外傷疑腦震盪、四肢多處擦挫傷、右肩挫傷等之傷害
      等語（見偵查卷第10至13、43、51、56頁）。
（四）被害人丙○○於警詢中指稱：98年5月19日晚間7時10分許
      ，騎乘車牌號碼635－BRY號重型機車沿新竹縣新豐鄉○○
      路由北往南方向行駛，行經新興路與中興路交叉路口處時
      ，當時新興路方向為綠燈，伊看見被告丁○○騎乘之車牌
      號碼MWL－980號重型機車停在新興路與中興路口，與被告
      同方向之告訴人乙○○騎乘之車牌號碼888－DKQ號重型機
      車與被告丁○○騎乘之機車發生碰撞，之後被告騎乘的機
      車彈到伊的車道上，因為閃避不及就撞上被告的機車，伊
      摔倒在地上，後來發現還有1名女騎士也一樣摔倒在地上
      ，之後被告丁○○滿身酒味走到伊旁邊說會負責的就逃走
      了等語（見偵查卷第14、15頁）。
（五）被害人甲○○於警詢、偵查中指訴：98年5月19日晚間7時
      10分許，騎乘車牌號碼353－CQQ號普通重型機沿新竹縣新
      豐鄉○○路由北往南方向行駛，行經新興路與中興路交叉
      路口處時，看見前方即被告騎乘之車牌號碼MWL－980號重
      型機車闖紅燈從中興路駛出，停在新興路與中興路口，而
      告訴人乙○○騎乘之車牌號碼888－DKQ號重型機車從新興
      路由北往南方向直行，與被告騎乘之機車對撞，另有被害
      人丙○○騎乘車牌號碼635－BRY號重型機車從伊旁邊經過
      ，因被告騎乘之機車彈出，伊閃避不及而與車牌號碼635
      －BRY號重型機車發生擦撞，當時肇事者即被告走到伊旁
      邊說會負責的，隨後就逃離現場等語（見偵查卷第17至19
      、43頁）。
（六）新竹縣政府警察局98年5月19日竹縣警交字第E00000000號
      、第E00000000號舉發違反道路交通管理事件通知單影本
      各1紙（見偵查卷第28頁）可資佐憑：證明被告確有酒後
      騎乘機車肇事，致人受傷而逃逸之犯行，另按道路交通安
      全規則第114條第2款規定，倘汽車駕駛人飲酒後其吐氣所
      含酒精成份超過每公升0.25毫克以上者，即不得駕駛車輛
      。而被告經警於98年5月19日晚間9時1分許測試酒精濃度
      ，其呼氣測試值為每公升0.59毫克，有新竹縣政府警察局
      竹北分局山崎派出所酒精測定紀錄表1紙附卷可稽（見偵
      查卷第24頁）：且告訴人乙○○受有頭部外傷疑腦震盪、
      四肢多處擦挫傷、右肩挫傷等之傷害，被害人丙○○受有
      頭部外傷疑腦震盪、左足踝部裂傷、兩肘、左部及左小
      腿擦傷、左肩擦傷之傷害等情，亦分別有財團法人天主教
      湖口仁慈醫院98年5月23日、98年5月25日乙種診斷證明書
      各1紙可佐（見偵查卷第38、39頁）：本件車禍發生，復
      有新竹縣政府警察局竹北分局員警製作之報告書、98年5
      月19日道路交通事故現場圖、道路交通事故調查報告表（
      一）（二）各1份、車禍現場及車損受損照片共18張等資
      料在卷可參（見偵查卷第4、21至23、29至37頁）。
（七）按駕駛人駕駛汽車，應遵守道路交通標誌、標線、號誌之
      指示，並服從交通指揮人員之指揮；另按汽車駕駛人飲用
      酒類或其他類似物後其吐氣所含酒精濃度超過每公升0.25
      毫克或血液中酒精濃度超過百分之0.05以上者，不得駕車
      ；道路交通安全規則第90條、第114條第2款分別定有明文
      。是被告駕駛自用小客車行駛於道路上自應遵守上開道路
      交通安全規則之規定；又依卷附道路交通事故現場圖、道
      路交通事故調查報告表（一）（二）及道路交通事故照片
      所示，本件事發當時為天候晴朗、夜間有照明、路面乾燥
      無缺陷，亦無障礙物、視距良好，並無不能注意之情事，
      而依被告之智識、能力又無不能注意之情況，然被告竟酒
      後駕車且闖越紅燈，因而撞擊告訴人乙○○，致告訴人乙○○倒地受有頭部外傷疑腦震盪、四肢多處擦挫傷、右肩
      挫傷等之傷害，有前開財團法人天主教湖口仁慈醫院乙種
      診斷證明書1紙在卷足憑。是本件告訴人乙○○受前開傷
      害確因被告之過失行為所致，被告之過失行為與告訴人乙○○之傷害結果間，自有相當因果關係。
（八）再按汽車駕駛人駕駛汽車肇事致人受傷或死亡者，應即採
      取救護措施及依規定處置，並通知警察機關處理，不得任
      意移動肇事汽車及現場痕跡證據，道路交通管理處罰條例
      第62條第3項定有明文。又因道路交通事故之發生，常非
      於己之鄰親家里，時有告救不能情事，乃科以肇事者須即
      採取救護或其他必要措施，並應向警察機關通知處理之法
      定義務，以防因就醫延誤致生無謂傷亡，並俾得通知傷亡
      者家屬到場，以明責任，是凡肇事人於行車肇事致人受傷
      或死亡，未即採取救護措施及依規定處置，並通知警察機
      關處理，即移動肇事汽車及現場痕跡證據，均應依該規定
      處罰，從而刑法第185條之4之肇事逃逸罪立法目的，即是
      為維護交通安全，促使駕駛人於肇事後，能對被害人即時
      救護，減少被害人之死傷，是該罪之成立祇以行為人有駕
      駛動力交通工具肇事，致人死傷而逃逸之事實為已足。本
      件被告因騎乘重型機車先後撞擊告訴人乙○○、被害人丙○○等人所騎乘之重型機車，並造成告訴人乙○○受有頭
      部外傷疑腦震盪、四肢多處擦挫傷、右肩挫傷等之傷害，
      被害人丙○○受有頭部外傷疑腦震盪、左足踝部裂傷、兩
      肘、左部及左小腿擦傷、左肩擦傷等傷害，則被告自應
      知悉告訴人乙○○、被害人丙○○等人係受其所騎乘之重
      型機車撞擊後而受傷，是以被告對告訴人乙○○、被害人
      丙○○等人當場受有傷害之事實應有認識，詎其竟未採取
      救護措施及依規定處置，並通知警察機關處理，即竟其將
      騎乘之重型機車棄置現場而自行離去，嗣經警查獲，其肇
      事逃逸之行為已甚灼然。
（九）綜上，本件事證業臻明確，被告上開犯行堪以認定，應依
      法予以論科。
（十）核被告所為，係犯刑法第185之3之酒醉駕車罪、同法第18
      5條之4之肇事逃逸罪及同法第284條第1項之過失傷害罪。
      數罪併罰：被告所犯上開3罪，犯意各別，行為互異，應
      予分別論罪，合併處罰。
（十一）刑之加重：
  １、過失傷害部分刑之加重：按道路交通管理處罰條例第86條
      第1項規定：「汽車駕駛人，無駕駛執照駕車、酒醉駕車
      、吸食毒品或迷幻藥駕車、行駛人行道或行經行人穿越道
      不依規定讓行人優先通行，因而致人受傷或死亡，依法應
      負刑事責任者，加重其刑至二分之一」，被告酒醉駕車，
      因而致告訴人乙○○受有上開傷害，就其過失傷害部分，
      應依道路交通管理處罰條例第86條第1項規定加重其刑。
  ２、酒醉駕車、肇事逃逸部分累犯之加重：被告前於93年間，
      因施用毒品案件，經原審於93年7月9日以93年度竹簡字第
      458號判決判處有期徒刑3月確定；復於同年間，因違反家
      庭暴力防治法案件，經原審於93年7月30日以93年度竹簡
      字第168號判決判處有期徒刑3月確定；上開2案件，經原
      審於93年12月13日以93年度聲字第845號裁定定應執行有
      期徒刑6月確定，甫於94年4月14日縮刑期滿執行完畢等情
      ，有本院被告前案紀錄表及刑案資料查註紀錄表各1 份為
      證，其於5年以內故意再犯本件有期徒刑以上之酒醉駕車
      罪、肇事逃逸罪，為累犯，均應依刑法第47條第1項規定
      ，加重其刑。至於過失傷害罪部分，因係過失犯而非故意
      犯，自不構成累犯，附此敘明。
  ３、爰審酌被告除有上開構成累犯之刑事前案紀錄，另有違反
      毒品危害防制條例之刑事紀錄，有本院被告前案紀錄表在
      卷可稽，足徵其素行不佳，其於本案未遵守道路交通規則
      ，於飲酒後已不能安全駕駛，仍不顧公眾之安危，駕駛動
      力交通工具於公眾往來之道路，影響交通安全，因而擦撞
      告訴人乙○○、被害人丙○○、甲○○等人騎乘之重型機
      車，且其於肇事後，竟棄告訴人乙○○、被害人丙○○、
      甲○○等人受傷於不顧，旋即逃離現場，其罪行甚重，且
      未能與告訴人乙○○達成和解，惟念其犯後坦承犯行不諱
      ，態度尚可等一切情狀，就不能安全駕駛動力交通工具罪
      部分，判處有期徒刑3月；就過失傷害罪部分，判處有期
      徒刑4月；就肇事致人傷害逃逸罪，判處有期徒刑7月，應
      執行有期徒刑1年，以示懲儆。
三、本件被告不服原審判決，提起上訴，理由略稱：原判決以被
    告前曾犯毒品案件，而認被告素行不佳，原判決有不公平之
    偏差及看法，且原判決認被告係過失犯而非故意犯，自不構
    成累犯，然又於判決主文中對被告論以累犯，亦有違法云云
    。查被告前於93年間，因施用毒品案件，經原審於93年7月9
    日以93年度竹簡字第458號判決判處有期徒刑3月，同年8月
    2日確定；復於同年間，因違反家庭暴力防治法案件，經原
    審於93年7月30日以93年度竹簡字第168號判決判處有期徒刑
    3月，同年8月30日確定；上開2案件，經原審於93年12月13
    日以93年度聲字第845號裁定定應執行有期徒刑6月確定，甫
    於94年4月14日縮刑期滿執行完畢等情，有本院被告前案紀
    錄表及刑案資料查註紀錄表各1份為證，其於5年以內故意再
    犯本件有期徒刑以上之酒醉駕車罪、肇事逃逸罪，為累犯，
    本即均應依刑法第47條第1項規定，加重其刑，至被告所犯
    於過失傷害罪部分，因係過失犯而非故意犯，自不構成累犯
    ，已俱如前述，被告上訴，徒憑己意而曲解原判決之理由及
    主文，委無可採，且原判決已於判決理由中已詳予論敘刑法
    第57條之事由，並就被告所犯本案之情狀說明其審酌之根據
    及理由，尚無何違反經驗法則、論理法則、比例原則，或有
    何其他逾越法律所規定範圍或濫用權限之違法情事，被告上
    訴徒以原判決考量其另犯之毒品案件而認其素行不佳而指摘
    原判決，並無理由。被告既未依據卷內既有訴訟資料或提出
    新事證，指摘或表明原審判決有何採證認事、用法或量刑等
    足以影響判決本旨之不當或違法，構成應撤銷之具體事由，
    顯不足以動搖或影響原判決之本旨及刑之量定，其上訴自屬
    不合法律上之程式，應予駁回，並不經言詞辯論為之。
據上論斷，應依刑事訴訟法第367條前段、第372條，判決如主文
中    華    民    國    99    年    5     月    6    日
                  刑事第五庭審判長法  官  高明哲
                                  法  官  林洲富
                                  法  官  高玉舜
以上正本證明與原本無異。
肇事逃逸罪部分如不服本判決，應於收受送達後10日內向本院提
出上訴書狀，其未敘述上訴之理由者並得於提起上訴後10日內向
本院補提理由書（均須按他造當事人之人數附繕本）「切勿逕送
上級法院」。
其他不得上訴。
                                  書記官  許雅淩
中    華    民    國    99    年    5     月    7     日

司法院資訊處製作；財團法人民間司法改革基金會備份。
